【裁判字號】    89,易,189
【裁判日期】    890428
【裁判案由】    詐欺
【裁判全文】
臺灣花蓮地方法院刑事判決                          八十九年度易字第一八九號
    公  訴  人  臺灣花蓮地方法院檢察署檢察官
    被      告  乙○○
右列被告因詐欺案件，經檢察官提起公訴（八十九年度偵緝字第三號）及請求併辦（
八十九年度偵字第八五九號），本院判決如左︰
    主  文
乙○○無罪。
    理  由
一、公訴意旨略以：乙○○意圖為自己不法之所有，明知自己無償債能力，仍自民國
    （下同）八十六年十二月起至八十七年七月底止，在花蓮地區，以永和昌貿易有
    限公司名義對外稱需請人工製作彩色球為由，招徠戊○○、丙○○、甲○○等人
    同意代工，並佯向戊○○等人表示需提供代工之「押金」，方能代工。致戊○○
    、丙○○、甲○○不疑有他，如數交付乙○○各約值港幣一萬元、港幣四萬元、
    港幣九千一百七十六元之金錢，乙○○並交付香港上海匯豐銀行有限公司如上開
    面額之支票以為擔保。詎事後屆期提示付款遭拒，乙○○避不見面，戊○○等人
    始知受騙，因認被告乙○○涉有刑法第三百三十九條第一項之詐欺犯行等語。
二、按犯罪事實應依證據認定之，無證據不得推定其犯罪事實。又不能證明被告犯罪
    者，應諭知無罪之判決，刑事訴訟法第一百五十四條、第三百零一條第一項分別
    定有明文。又事實之認定，應憑證據，如未能發現相當證據，或證據不足以證明
    ，自不能以推測或擬制之方法，為裁判基礎（最高法院四十年臺上字第八六號判
    例參照）。再告訴人之告訴，本以使被告受刑事訴追為目的，故其陳述是否與事
    實相符，自應調查其他證據，以資審認，苟其所為攻擊之詞，尚有瑕疵，則在此
    瑕疵未予究明以前，即不能遽採為斷罪之基礎（最高法院六十九年臺上字第一五
    三一號判決參照）。
三、第按刑法第三百三十九條第一項之詐欺罪，須行為人施用詐術，致他人陷於錯誤
    而為財物之交付始可，如行為人並未施用詐術，或其所用方法不能認係詐術，亦
    不致使人陷於錯誤，即均與該條之構成要件有間（最高法院四十六年度臺上字第
    二六０號判例參照）。至於民事債務當事人間，若有未依債務本旨履行給付之情
    形，在一般社會經驗而言，原因非一；其因不可歸責之事由無法給付，或因合法
    得對抗他造主張抗辯而拒絕給付，甚至債之關係成立後，始行惡意遲延給付，皆
    有可能，非必出於自始無意給付之詐欺犯罪一端；又刑事被告依法不負自證無罪
    之義務，故在別無積極證據之情形下，自難違反刑事訴訟法第一百五十四條之規
    定，以被告單純債務不履行之狀態，推定被告自始即有不法所有之意圖而施用詐
    術。
四、訊據被告乙○○堅詞否認有何詐欺犯行，辯稱：伊絕對沒有騙被害人的錢，因為
    伊和被害人他們之前已經合作過一段時間，伊並沒有詐欺行為，是因為當時資金
    一時發生困難，票子才沒有讓被害人等如期兌現，現在已經和被害人他們和解了
    等語。經查，本件公訴人所以認為被告涉有詐欺犯行，為非係以被害人指訴歷歷
    ，並有被告交予告訴人之票據及蓋有「ＡＣＣＯＵＮＴ  ＣＬＯＳＥＤ」（帳戶
    結清）影本資料、丙○○報案證明申請書影本、代工配合方式資料影本、退票理
    由單影本在卷可證，且被告乙○○明知其經濟上發生困難，竟仍持支票向他人作
    為擔保自己收取之押金債務之用，屆期復未補足存款並遭結清帳戶而遭退票，另
    檢察官多次定期傳喚，被告尚迄未償還任何金錢予告訴人，足見被告尚無何具體
    償債之計畫，被告辯稱其願慢慢還錢之說法，亦難採信等語資為論據。惟查，本
    件告訴人甲○○之代理人丁○○於本院審理時證稱「我們之前已經有和被告合作
    過作彩球等貨品，被告一方面也做發財樹之貨品，請我們陸續投資，我們把錢交
    給被告，後來他發生財務困難，一時無法還錢，現在我們已經和解了」等語（見
    本院八十九年四月十八日訊問被告筆錄）；另告訴人丙○○（亦為告訴人戊○○
    之代理人）於本院審理時亦供稱「我也是戊○○的代理人，情形也是和丁○○所
    述的一樣，這個案子被告已經和我們全部被害人達成和解了」等語，足見告訴人
    戊○○、丙○○、甲○○等人之所以投資被告所開設之永和昌貿易有限公司製作
    彩色球，乃係渠等以往與被告均有相關業務之投資，為獲取利益始將金錢交付被
    告，如此行為，豈可謂為詐術？且被告確實因一時經濟狀況發生困難，無法與告
    訴人等人解決，目前雙方業已和解，亦據告訴人丙○○、及甲○○之代理人丁○○證述在卷，且有和解契約書一紙附卷可稽，顯見告訴人等純係基於以往商務上
    之往來信於被告而交付金錢以為投資，因被告一時經濟上發生困難，無法與告訴
    人解決，始提起本件詐欺告訴，告訴人等並無陷於錯誤之餘地，與刑法上詐欺罪
    之構成要件並不相符，非得遽論該罪，嗣後被告未依限返還借款之行為，僅屬民
    事上之債務不履行之範疇，尚與詐欺無涉。此外，復查無其他積極證據足資認定
    被告有詐欺犯行，本案既不能證明被告犯罪，自應為無罪判決之諭知，以免冤抑
    。
五、公訴人請求併辦部分意旨略以：被告與告訴人丁○○具有僱傭關係，被告於八十
    七年七月二十四日向告訴人丁○○佯稱需要車，願以新台幣（下同）五萬元向告
    訴人丁○○購買其所有車號ＪＮ－四二四一號裕隆牌一千八百ＣＣ之自用小客車
    ，並言明隔日給付現金二萬五仟元，尾款於八十七年八月五日付清，但告訴人丁○○將上揭汽車交付被告後，被告即將該車開走，藉故推諉，並未付清款項，且
    告訴人一直收到該車之稅單及罰單，因認被告亦涉有此部分之詐欺犯行等語。惟
    查，被告所涉如上述已起訴之詐欺犯行，業經本院查明並無其他積極證據足資認
    定被告有詐欺犯行，而為無罪判決之諭知，是被告此部分所涉是否構成詐欺之案
    件，與已起訴前述詐欺部分不具裁判上一罪之連續關係，本院無從併辦，應予退
    回由檢察官再行偵辦，附此敘明。
據上論斷，應依刑事訴訟法第二百九十九條第一項前段，第三百零一條第一項條判決
如主文。
本案經檢察官李子春到庭執行職務
中      華      民      國    八  十  九    年    四    月    二十八    日
                              臺灣花蓮地方法院刑事庭
                                  法  官  林  國  泰
右正本證明與原本無異。
如對本判決不服，應於送達後十日內，向本院提出上訴狀。（應抄附繕本）告訴人或
被害人如對於本判決不服者，應具備理由請求檢察官上訴，其上訴期間之計算係以檢
察官收受判決正本之日期為準。
                                  法院書記官
中      華      民      國    八  十  九    年    四    月    二十九    日


司法院資訊處製作；財團法人民間司法改革基金會備份。
